【裁判字號】    97,台上,6472
【裁判日期】    971211
【裁判案由】    違反毒品危害防制條例
【裁判全文】
最高法院刑事判決            九十七年度台上字第六四七二號
上  訴  人  甲○○
選任辯護人  王淑琍律師
上列上訴人因違反毒品危害防制條例案件，不服台灣高等法院中
華民國九十七年十月十五日第二審判決（九十七年度上訴字第三
二二二號，起訴案號：台灣板橋地方法院檢察署九十六年度偵字
第七六七０號），提起上訴，本院判決如下：
    主  文
原判決撤銷，發回台灣高等法院。
    理  由
本件原判決撤銷第一審之科刑判決，改判仍論處上訴人甲○○販
賣第二級毒品（均累犯）四罪刑，固非無見。
惟查：(一)、刑事訴訟法第一百五十九條之四對於具有高度特別可
信性之文書如公務文書等，在兼具公示性、例行性或機械性、良
心性及制裁性等原則下，雖屬傳聞證據，乃例外容許作為證據使
用。良以公務員職務上製作之紀錄文書、證明文書，與其責任、
信譽攸關，若有錯誤、虛偽，公務員可能因此擔負刑事及行政責
任，從而其正確性高，且該等文書經常處於「可受公開檢查」之
狀態，設有錯誤，其易發現而予及時糾正。因此，採取容許特信
性文書作為證據，應注意該文書之製作，是否係於例行性之公務
或業務過程中，基於觀察或發現而當場或即時記載之特徵，並於
判決理由中詳予敘明。原判決理由執卷附監聽譯文，資為上訴人
犯罪論據之一，併說明該監聽譯文係承辦之警察機關向檢察官合
法聲請通訊監察書，持續監聽所得之結果，因係偵查犯罪之警察
機關所製作，當事人及辯護人對之亦無爭執，自得採為論罪之依
據（見原判決第五頁第八至十六行）。似認該監聽譯文係屬刑事
訴訟法第一百五十九條之四公務員職務上製作之紀錄文書、證明
文書，然對於該監聽譯文之作成，是否符合於例行性公務過程中
，不間斷有規律記載之特性？如否，該傳聞書面，如何具有證據
能力？原判決既未加以論斷說明，遽認應具證據能力，自嫌理由
不備。(二)、依據毒品危害防制條例第二條附表二所列第二級毒品
第十二項為「安非他命」，第八十九項為「甲基安非他命」，可
見安非他命與甲基安非他命為毒品危害防制條例不同種類之第二
級毒品。本件原判決認定上訴人意圖牟利，販賣第二級毒品甲基
安非他命予所載之柯紹俊、施佩君、周明豐等人（見原判決第一
、二頁之事實一）；惟竟於附表犯罪事實欄均認定係販賣「安非
他命」予上開柯紹俊等三人（見原判決第十六頁附表），亦有疏
失。以上或為上訴意旨執以指摘，或屬本院得依職權調查之事項
，應認原判決有發回更審之原因。再本件起訴書有關上訴人販賣
毒品予柯紹俊部分之犯罪事實，另記載：甲○○基於牟利之意圖
，自民國九十六年初起，以新台幣二千元或三千五百元，在其住
處或麥當勞等地販賣安非他命二次予柯紹俊等情；查係於刑法連
續犯規定廢止後所犯，應成立數罪關係。檢察官於第一審審理中
以言詞減縮此部分之犯罪事實（見第一審卷(二)第二０頁），依法
不生撤回起訴之效力，第一審法院漏判之此部分，自應以補充判
決救濟之，附此敘明。
據上論結，應依刑事訴訟法第三百九十七條、第四百零一條，判
決如主文。
中    華    民    國  九十七  年   十二   月   十一   日
                      最高法院刑事第十二庭
                          審判長法官  石  木  欽
                                法官  陳  世  淙
                                法官  洪  佳  濱
                                法官  呂  丹  玉
                                法官  段  景  榕
      本件正本證明與原本無異
                                      書  記  官
中    華    民    國  九十七  年   十二   月   十九   日
                                                     Ｒ


司法院資訊處製作；財團法人民間司法改革基金會備份。
